臺灣高等法院高雄分院刑事判決　　 96年度上更(一)字第321號
上　訴　人
即　被　告　甲○○
　　　　　　乙○○
以上2 人之
共　　　同
選任辯護人　江雍正律師
　　　　　　李汶哲律師
　　　　　　蘇勝嘉律師
上列上訴人因懲治走私條例案件，不服臺灣高雄地方法院95年度
訴字第2861號中華民國96年3 月2 日第一審判決（起訴案號：臺
灣高雄地方法院檢察署95年度偵字第7719號），提起上訴，經判
決後，由最高法院發回更審，本院判決如下：
     主  文
原判決關於甲○○、乙○○部分均撤銷。
甲○○、乙○○共同私運管制物品進口逾公告數額，甲○○處為
有期徒刑捌月，減為有期徒刑肆月；乙○○，累犯，處有期徒刑
陸月，減為有期徒刑月。
     事  實
一、乙○○前於民國89年間因違反懲治走私條例案件，經台灣屏
    東地方法院以89年訴字第365 號判處有期徒刑8 月，於91年
    4 月5 日縮刑期滿執行完畢。詎仍不知悔改，故意再為下列
    犯罪，緣甲○○為高雄籍「正穩號」（編號為CT6 —0820號
    ）漁船船長，乙○○為該漁船之輪機長，陳生安為船機員，
    陳自利及劉國正則為船員（以上3 人，均已判刑確定），渠
    等共同基於私運管制物品進口之犯意聯絡，於95年2 月18日
    下午4 時20分許，共同駕駛「正穩號」漁船自高雄港中和安
    檢所報關出海，申請作業漁場範圍為北緯9 度、東經108 至
    109 度之南中國海域，於同年2 月19日至3 月2 日間往返上
    開漁場途中，在我國海域領海12浬外某不詳海域處，自具有
    犯意聯絡之不詳成年人士處，接駁裝載來源不明以塑膠袋、
    紙箱及帆布袋裝箱包裹之須憑經濟部標準檢驗局核發檢驗合
    格證明始准輸入之管制物品刺公鯷（俗稱鰩仔）乾魚貨437
    箱，總計5,681 公斤及劍尖槍烏賊（俗稱透抽、拖魷魚）乾
    魚貨101 箱，總計1,010 公斤等均已逾重量1 千公斤之管制
    數額之管制進口物品後，嗣於同年3 月6 日下午4 時20分許
    ，自高雄港中和安檢所報關入港而私運上開管制物品進入台
    灣地區，待於同年3 月7 日凌晨3 時許，在高雄市小港區臨
    海新村漁港漁市場旁卸貨時，為海岸巡防總局南部地區巡防
    局會同中和安檢所、直屬船隊及高雄縣政府警察局鳳山分局
    共同實施監卸及安檢勤務，當場查扣得上揭裝載成箱之私運
    管制進口物品（嗣經檢察官處分拍賣，標售所得新台幣【下
    同】185,000 元），始悉上情。
二、案經海岸巡防署海岸巡防總局南部地區巡防局移送臺灣高雄
    地方法院檢察署檢察官偵查起訴。
     理  由
甲、程序部分：
一、被告甲○○、乙○○於本院準備程序中，對於彼此間及對於
    同案被告陳生安、陳自利、劉國正、何新福於警詢、偵查中
    、原審及本院前審審理時之供述，均同意作為本案證據使用
    ，並捨棄調問權，本院審酌其等上開陳述作成時，並無不法
    取供之情形，認為適當，依刑事訴訟法第159 條之5 第1 項
    規定，自有證據能力，均得為證據。
乙、實體部分：
一、訊據被告甲○○、乙○○坦認於上開時、地載運扣案魚貨入
    港之事實，惟均矢口否認有何走私犯行，辯稱：扣案刺公鯷
    、劍尖槍烏賊均自行僱用越南漁工捕獲後，以船上烘乾機烘
    乾包裝云云。經查：
（一）被告甲○○係高雄縣籍「正穩」號漁船（編號：CT6 —08
      20號）之船長，乙○○為該船輪機長，陳生安為船機員，
      陳自利、劉國正則為該漁船之船員，5 人共同乘駛該船於
      95年2 月18日下午4 時許，由高雄港中和安檢所報關出港
      ，申請漁場為至東經108 至109 度、北緯9 度之海域，嗣
      於同年3 月6 日下午4 時許，自同所入港，而為警查獲載
      有乾貨經鑑定為刺公鯷437 箱（總重量5,681 公斤）、劍
      尖槍烏賊101 箱（總重量1,010 公斤），而分別列屬關稅
      稅則第三章0308.5949.103 及0307.5900.206 號，即須憑
      經濟部標準檢驗局核發檢驗合格證明始准輸入，又正穩號
      為單船拖網漁業船等情，為被告等人所坦承，並有海岸巡
      防署海洋巡防總局高雄市機動查緝隊扣押筆錄、扣押物品
      目錄、地磅記錄單、機漁船進出港檢查表、行政院農業委
      員會漁業執照、財政部高雄關稅局95年5 月8 日高普緝字
      第0951008097號函、合滿冷凍公司出入貨單及查獲現場照
      片在卷可稽，堪認為真實。再上開魚貨經檢察官委請財政
      部高雄關稅局鑑價，因該局以行政院衛生署食品衛生處不
      予檢驗而拒絕鑑價，後由檢察官逕行處分拍賣，交由海巡
      署海岸巡防總局南部巡防局經高雄區漁會拍賣，得款新台
      幣（下同）185,000 元之情，亦有上開高雄關稅局函文、
      海岸巡防總局南部巡防局95年5 月24日0950008949號函可
      憑，亦可認定。
（二）被告等人雖均辯稱扣案之刺公鯷、劍尖槍烏賊漁貨係自行
      捕獲後在回航期間在船上加工烘乾裝箱云云，然查：
  1 、本件出海捕撈作業時間：依正穩號漁船船舶檢查紀錄簿所
      載，其最高時速11浬，本件由出海港安檢所直線駛往北緯
      9 度東經108 至109 度之南中國海海域，在不考慮海象、
      天候及其他因素影響下，其航行時間理論值約96.18 小時
      乙節，此有船舶檢查紀錄簿、行政院農業委員會漁業署95
      年10月24日漁二字第0951322682號函可稽（原審卷, 第94
      頁），就此被告甲○○固辯稱：「冬天順風跑不到4 天就
      到了」等語（原審卷, 第195 頁），惟縱依其所述該船出
      海2 月間的風向、洋流等因素，到漁場時間縮短至4 日之
      內，然該船返程逆向回航所需花時間亦相對增加，則該船
      往返出發港、作業漁場至少須花費8 日航程期間，仍堪認
      定（96小時÷24×2） ，而該船出海時間係於95年2 月18
      日至同年3 月6 日間，前後為期約16日，扣除往返航程時
      間8 日，實際捕撈作業時間，應僅有8 日，合先敘明。
   2、刺公鯷、劍尖槍烏賊之出產漁期、捕撈漁法：查台灣地區
      刺公鯷一般以扒網、雙拖網作業，漁期為春季至秋季，本
      省各地皆產，以東北部及澎湖海域產量較高。真鎖管又稱
      劍尖槍烏賊，以鎖管棒受網、手釣或拖網作業，漁期為4
      月至10月，本島周邊海域諸如台灣海峽、澎湖北邊海域、
      澎湖內海海域、基隆外海、屏東縣恒春半島及台灣東北角
      等均有棲息分佈。又若以單船拖網作業，配合適當規模網
      具，可捕獲刺公鯷及劍尖槍烏賊，另南中國海域漁場作業
      大都於每年7 至10月間進行，劍尖槍烏賊漁獲量約每日30
      至50箱（每箱25公斤），使用袋網網目約4 至5 公分，刺
      公鯷一般使用雙拖網，袋網網目使用如蚊帳般細網作業等
      情，有國立高雄海洋科技大學95年12月6 日海科大學漁字
      第0950010490號等節、行政院農業委員會水產試驗所95年
      10月30日農水試漁字第0952205168號函、同所95年12月5
      日農水試漁字第0952220042號暨所附文獻資料（原審卷，
      第97,139, 140,180,181 頁）、行政院農業委員會水產試
      驗所96年5 月17日農所試沿字第0962295031號函（本院上
      訴審卷67至68頁）附卷可佐，依上開函示內容，固未能排
      除被告等人得以單船拖網之下網漁法捕撈刺公鯷、劍尖槍
      烏賊等魚貨。惟在台灣地區，刺公鯷之漁季均在春季至秋
      季之際，該種漁獲主要漁場亦在台灣東北部及澎湖海域，
      另劍尖槍烏賊漁期亦在4 月後，且本地南中國海域漁場作
      業在下半年進行等節，業經上開函示揭明，均與本件被告
      等捕撈刺公鯷、劍尖槍烏賊作業期間及海域有所落差，已
      難認定非漁季之南中國海漁場能夠捕撈大量之刺公鯷及劍
      尖槍烏賊。辯護意旨固認依上開函示內容足見在非漁期之
      南中國海漁場仍可捕獲該魚種，惟以本件正穩號出海作業
      時間係冬末春初2 月底，確非刺公鯷、劍尖槍烏賊大宗生
      產期間，佐以被告於96年2 月8 日於原審審理中本欲聲請
      以刺公鯷進行烘乾試驗，卻因當時季節不符，無法購得現
      貨乙節，同據其自述在卷（原審審理卷, 第187 頁），證
      人高傳勝亦結稱：「同時段檢查其他船隻並未發現有刺公
      鯷、劍尖槍烏賊乾，如果有發現，我也會依本案方式查扣
      」乙語明確（原審卷第124 頁），是以，相同於本件出海
      作業期間之2 月份，既在市面上無法購得刺公鯷，被告亦
      無法自同業間尋得同種產品，查獲前後同時段入港漁船亦
      未經檢查發現相同魚貨，足認刺公鯷於此段期間並非屬盛
      產期間，漁獲量確屬不豐，對照扣案刺公鯷、劍尖槍烏賊
      乾貨分別多達437 、101 箱，重量更分別重達5,681 公斤
      、1,010 公斤，被告等於實際下網捕撈的短短8 日作業時
      間，能否於上開魚種非迴游產卵之季節捕撈大量成噸現貨
      ，即非無疑。退一步而言，台灣地區近海捕撈刺公鯷作業
      又以近海澎湖、東北海域出產較豐，而劍尖槍烏賊，本島
      周邊海域諸如台灣海峽、澎湖北邊海域、澎湖內海海域、
      基隆外海、屏東縣恒春半島及台灣東北角等均有棲息分佈
      ，已如前述，依一般經驗及成本考量，被告等人自無捨近
      求遠，而於非魚獲季節，遠赴南中國海捕撈之理。
   3、刺公鯷捕撈漁具：查刺公鯷魚體細長，略呈亞圓筍形，此
      有卷附行政院農業委員會水產試驗所水產生物圖說台灣魚
      類資料庫列印資料可查（警卷第54頁），扣案刺公鯷體長
      不長，而本件查獲時正穩號船上裝備之網具屬於粗目漁網
      ，有卷附照片對照可佐，且高雄海洋科技大學前開回函亦
      稱：「刺公鯷魚一般使用細目如蚊帳般細網作業」（原審
      卷第140 頁），參以照片中對照物原子筆長度（警卷照片
      圖5 、14），船上粗目漁網應不適於下網捕獲刺公鯷，即
      刺公鯷須另以較細目漁網始能捕獲，雖被告甲○○於偵查
      及審理中另辯稱：本次出海作業時確有攜帶細目漁網2 張
      ，1 頂於返航途中丟棄，另1 頂則係置於粗目漁網底下云
      云。惟被告甲○○為警查獲之際，經警於警詢中明白詢問
      ：「鱙仔魚非常細小，船上無細網目漁具，為何能捕獲」
      乙節，卻僅空泛辯稱船上有符合之漁具，並未陳述另有其
      他細網置放船上粗網下而遭遮蔽情形，亦未主動提出細目
      漁網供調查以實其說。且查卷附相片所示，船上甲板亦僅
      放置有粗目漁網、簍狀物、繩索等物，並未發現正穩號船
      上配備細目漁網存在，另經警於查獲時登船檢查，亦未起
      獲細目漁網乙節，又據證人即查獲員警高傳勝於原審審理
      時證述明確在卷（原審卷第119 頁），足見被告甲○○於
      審理中始辯稱正穩號船上所配細目漁網遭遮蔽，應屬事後
      卸詞，不可採信。又以漁網既為從事漁業者重要生財工具
      ，除非嚴重破損而不堪用，若仍堪使用，應會攜回漁港利
      用餘暇縫捕續用，而不致於返航途中任意拋置海中，復若
      被告確因漁網多處破損不堪使用始棄之於途，亦不可能在
      之前數日作業期間仍堪下網、起網多次利用，並能藉此捕
      獲大量魚貨。是以，被告等所辯是以丟棄之細目漁網捕撈
      刺公鯷乙節，亦不足採信。
   4、扣案乾貨加工、烘製過程：查刺公鯷固屬小型食用魚，一
      般亦曬成魚乾出售，有卷附資料可查（原審卷第180 頁）
      ，惟查扣案刺公鯷魚乾數量達437 箱（總重量為5,681 公
      斤），並業經以塑膠套、紙箱及帆布袋層層包裹載妥，有
      卷附磅單、照片可佐，以該船人員僅有被告5 人及廚師何
      新福（已經原審判決無罪確定）共計6 人，以何新福僅負
      責繕食，又被告甲○○等人分別職司駕駛航行、船上機械
      維護、下網起網等工作，衡情，其等實無法分心同時間於
      各職所司之餘，又進行撿魚分類、分批烘乾或冰存、秤重
      包裝封袋等非捕魚之工作，且船上人員廚師何新福、船機
      員陳生安、陳自利等人於警詢中均稱不諳或未曾使用過烘
      乾機，僅劉國正、乙○○供稱使用過該機器，是以，上開
      扣案魚貨顯非由被告等進行魚貨加工作業，至為明顯。
   5、被告等固辯稱：在作業區有接駁船載運15名越南漁工，並
      由陳自利指揮外勞捕魚、整理魚貨工作，烘乾機及加工作
      業由外勞操作，每次約40、50分鐘，烘乾後再由外勞裝入
      塑膠袋放入紙箱包裝，從作業開始就烘，烘到回程云云。
      惟查，被告等人無法提出人員名單、僱用契約、給付薪資
      證明或其他證人證明確有在該段時間僱用越南籍漁工，則
      正穩號捕魚時是否確有在海上僱用越南籍漁工，由越南籍
      漁工在船上作業，即非無疑。又渠作業海域既在越南近海
      範圍內，縱被告等人於航行至作業南中國海域後始行僱用
      外籍漁工，於漁撈作業完成即應讓越南漁工在作業漁場就
      地下船，再行駛離越南海域返航回台，斷無可能於返航途
      中繼續容留越南漁工參與船上加工漁貨作業，迨至返回台
      灣海域，再任由漁工下船漂泊海上之理，此節亦經同案共
      同被告何新福於警詢中證述：2 月22日在作業區接駁15名
      越南漁工上船，工作至3 月2 日等情相符（警卷第21頁）
      ，是以縱正穩號有僱用15名越南漁工，於短暫8 日漁撈作
      業期間內，漁工既須負責下網、起網，同時間另負擔撿魚
      、分類、烘乾、秤重包裝分袋等繁雜工作，並須輪班分擔
      作業，人力確實吃緊，相對漁貨量計有扣案乾貨達6,691
      公斤，被告等人亦稱另有20餘噸其他漁貨，證人高傳勝於
      原審亦結稱：「查獲時漁船卸載包含其他沒有可疑的多種
      魚貨百餘噸，已經分類，部分亦以人力加工，如螃蟹已經
      剖半」等語（原審卷第119 頁以下），故若正穩號所捕撈
      魚貨均須完成如此分類儲放、加工等作業，人力上是否足
      夠負擔，自非無疑。又縱越南漁工於受僱之短期間展開漁
      撈作業同時進行烘製刺公鯷魚乾作業，惟並非每次下網均
      能有刺公鯷漁獲，而得不間斷進行烘乾作業，且若有大量
      刺公鯷捕獲上船，尚須將其自細目漁網中取出，並與其他
      魚種分堆處置，並累積一定數量秤重等多道手續，始能分
      批進行烘乾作業，尚非如被告所辯能夠如工廠機器一貫作
      業式的日夜不停進行相關分類、烘乾等加工作業。
   6、又如被告等所辯扣案魚貨既由15名漁工進行烘製作業，惟
      船上僅有出廠規格容量限制為25公斤乾燥機1 台，有卷附
      照片及機型說明書可稽，該烘乾設機用途說明涵蓋「茶葉
      、肉絲、肉角、香腸」等肉品乾燥，並非供烘乾魚獲之專
      業用，惟既如上開說明之具烘乾功能，固可能用於乾燥刺
      公鯷而製成魚乾。惟核諸被告等所稱極端情形，日夜不停
      操作運作，由外籍漁工操作8 日乙節。首先，機械本身是
      否堪能數日連續不停歇運作負荷而不致故障，已非無疑，
      何況如前所述之並非每次下網均能有如扣案之刺公鯷等漁
      獲，而得不間斷進行烘乾作業。又每次如渠所述烘乾刺公
      鯷約40、50分鐘，均以放入最大容量魚貨25公斤烘製，並
      不計入裝卸烘盤及魚貨時間，1 日約可操作28次，則共可
      烘製約700 公斤魚貨，算足8 日，計可烘製5,600 公斤魚
      貨，然本件扣案刺公鯷、劍尖槍烏賊乾貨分別多達437 、
      101 箱，烘乾後重量更重達5,681 、1,010 公斤，已有不
      能完成作業之虞。雖被告甲○○之選任辯護人於本院前審
      請求勘驗烘乾機之容量，本院當庭勘驗同型號之上開烘乾
      機，勘驗結果每次以10個鐵盤裝刺公鯷魚乾重量共55公斤
      （每只鐵盤1.5 公斤，裝滿乾魚貨重7 公斤，共10只鐵盤
      ，10×5.5） ，惟如此滿裝重量已遠超機器原設計之功能
      容量限制，已非正常之運作狀態，且依常理，如此大量超
      出限制容量，烘乾功率當然無法與限制容量操作之情形相
      比擬，是此一勘驗結果亦不足以為有利被告等人之認定。
      況依被告甲○○在偵查中供稱：扣案六千多公斤魚貨烘3
      、4 天等語（偵查卷, 第26頁），如依其所述4 日作業時
      間估算，更不可能完成烘乾作業。況扣案魚貨重量係烘乾
      後秤重即達6.691 公斤，若烘乾前濕貨之重量當倍數於此
      ，而就烘製前後魚體水分耗損比例為何乙節，經原審函詢
      行政院農委會水產試驗所，該所亦以未經乾製試驗無法提
      供具體數據，有該所95年12月5 日農水試漁字第095222
      042 號函可佐（原審卷第139 頁），尚無法確切換算烘製
      前實際重量，惟以水分占動物體內重量非低，魚體烘乾前
      後因蒸發水分自然耗損重量、比例非小，依一般經驗法則
      判斷，扣案乾貨6,691 公斤於烘乾前之實際重量應逾萬餘
      公斤以上，更非單憑正穩號烘乾設備所能單獨製成，至為
      明顯。
   7、被告等在原審復另辯稱乾貨利潤較高、海上漁工加工成本
      較低，故有於船上烘乾情形云云，惟衡以一般漁船因限於
      出海人力、設備有限，及出海後風險、成本等情，均會善
      加利用有限成本及時間，於天候海象容許時在漁場全力投
      入捕撈作業，以求捕獲更多之漁貨，至於漁獲則以冷凍方
      式運回港邊或陸上加工，當不致於船隻尚未進港前，即花
      費時間，先行將各種漁獲分類加工之理，此節亦有國立高
      雄海洋科技大學95年12月6 日海科大漁字第0950010490
      號函意見可佐（原審卷第140 頁），退一步而言，上開扣
      案魚貨經檢察官處分拍賣結果全部共以18萬5 千元價格賣
      出，價值並不高，姑不論被告等人何以不就近在台灣本島
      海域附近捕撈而捨近求遠，遠赴南中國海域等處捕撈刺公
      鯷、劍尖槍烏賊，其等除遠程捕撈所需成本外，另付出工
      資僱用外籍漁工在船上作業，而所得僅是價值約18萬元之
      乾魚貨，由成本角度觀之亦不符常情。是以，依被告等人
      所辯，正穩號漁船上竟僱用15名海上漁工，在船上將所捕
      獲之刺公鯷、劍尖槍烏賊扣案魚貨全數撿出分類、分批烘
      曬成乾，並予以裝箱成包，即與常情未符，實難採信。
   8、末以，本件查獲時，並未在船艙內查扣包裝魚貨用餘之塑
      膠袋、紙箱及帆布袋等物，被告乙○○於警詢時亦稱：包
      裝用之打包機在返航時壞了等語明確（警卷, 第12頁），
      則扣案魚貨包裝所用之打包工具既已不堪使用，亦未發現
      外包裝材料，故自難認定扣案乾貨係在正穩號漁船上包裝
      。綜上，應認被告等並無親自或僱用越南漁工將捕撈之刺
      公鯷、劍尖槍烏賊予分類、烘乾、包裝之加工事實至明。
（三）綜上各節，被告等所辯扣案刺公鯷5,681 公斤、劍尖槍烏
      賊1,010 公斤乾貨係該次出海自行捕獲、烘乾包裝之詞，
      與事實不符，難以採信。又在我國12浬領海域內，隨時均
      有海巡署之船艇查緝走私，自可認定被告等為避免查緝，
      而於駛出我國12浬領海海域外，自不詳海域，未經許可接
      駁裝載已包裝、來源不明之扣案乾貨私運入港，較為可能
      。至於被告等是否可能由大陸地區沿海走私上開漁貨入境
      ？從地理位置而言，大陸地區沿海距我台灣遙遠，且航行
      之時間較久，來回耗費之油料甚鉅，增加成本支出，較不
      經濟。是本件接駁上開漁貨之地點，應會選擇在我國12浬
      海海域外之某處海面，應無疑義。又查「正穩號」漁船船
      上人員含廚工何新福共僅6 人，被告甲○○擔任船長職務
      ，綜理船上事務，被告乙○○擔任輪機長職務，對船舶行
      駛路線、停泊地點、捕撈作業均應知悉，又陳自利、陳生
      安及劉國正分別擔任大副、船機員職務，受船長指揮，負
      責船上機械維護及航行工作，對船上捕撈、載運魚貨及航
      程計劃，均當知悉，而對船上相關航行運送業務，更均應
      參與共事始合常情，尤其對本件接駁私運五百餘箱之魚乾
      ，應屬漁船航行運送之重要事務，衡情其等應均知悉並共
      同參與，渠等間就上開犯行，自應具犯意聯絡及行為分擔
      ，已足認定。綜上所述，被告等所辯各情，無非卸責之詞
      ，不足採信，被告等之犯行，均堪認定。
二、按1 次私運海關進口稅則第1 章至第8 章所列物品，重量超
    過1 千公斤者，屬管制進口物品，管制物品項目及其數額丙
    項第5 款定有明文，查扣案刺公鯷、劍尖槍烏賊分別列屬關
    稅稅則第三章0308.5949.103 及0307.5900.206 號之物品，
    被告甲○○、乙○○與共犯陳自利、陳生安、劉國正等人，
    未經報關1 次私運刺公鯷5,681 公斤及劍尖槍烏賊1,010 公
    斤，分別有合滿冷凍公司出入貨單、地磅記錄單、財政部高
    雄關稅局95年5 月8 日高普緝字第0951008097號函可佐（警
    卷30、31頁、偵卷41頁），自屬管制進口物品無訛，故渠等
    所為，均係犯懲治走私條例第2 條第1 項私運管制物品進口
    逾公告數額之罪。又被告等行為後，懲治走私條例固於95年
    5 月30日修正公布，刪除同條第2 項常業犯處罰規定，惟就
    第1 項並未為修正，又該項罰金法定刑部分，於被告等行為
    後，刑法第33條第5 款業已於95年7 月1 日修正施行；修正
    後刑法第33條第5 款規定「罰金：新臺幣1,000 元以上，以
    百元計算之。」，與修正前刑法第33條第5 款規定「罰金：
    1 元以上。」不同，依刑法第2 條第1 項，比較新舊法結果
    ，以舊法較有利於行為人。又被告2 人，與陳自利、陳生安
    、劉國正、不詳姓名成年人間，就本件犯行，有犯意聯絡及
    行為分擔，均為共同正犯（查刑法第28條規定業經修正公布
    ，惟本案被告等人不論依修正前、後刑法第28條規定，均成
    立共同正犯，對被告而言並無有利或不利之情形，自不生比
    較新舊法問題，應依現行刑法第28條論處）。另被告乙○○
    前於89年間同因違反懲治走私條例案件，經台灣屏東地方法
    院以89年訴字第365 號判處有期徒刑8 月，於91年4 月5 日
    縮刑期滿執行完畢，其於執行完畢後5 年內故意再犯本件最
    重本刑為有期徒刑以上之罪，為累犯，依刑法第47條第1 項
    規定，加重其刑（被告乙○○有前揭之前科有前載之前科，
    其於5 年以內再故意犯本件有期徒刑以上之罪，不論依修正
    前之刑法第47條，或修正後之刑法第47條第1 項之規定，均
    構成累犯，對被告乙○○而言並無有利或不利之情形，自不
    生新舊法比較之問題，應逕依適用法律原則即依現行法，即
    修正後之刑法第47條，論以累犯，並加重其刑，附此敘明）
    。
三、原審予以被告等論科，固非無見，惟查(一)被告等之犯罪時間
    在96年4 月24日以前，依中華民國96年罪犯減刑條例第2 條
    第1 項第3 款規定，應減其刑期二分之一，原審未及審酌，
    自有未合。(二)特別刑法案件，適用刑法總則之規定時，如特
    別刑法有規定「適用刑法總則」或「適用刑法」之明文者，
    應引用特別刑法該規定；如特別刑法僅規定「本條例未規定
    者，適用其他法律」或無規定者，則應引用刑法第11條。懲
    治走私條例為刑法之特別法，該條例第11條已規定「走私行
    為之處罰，海關緝私條例及本條例無規定者，適用刑法及其
    他有關法律。」則違反懲治走私條例案件，於適用刑法總則
    之規定時，自應援引該條例第11條，無引用刑法第11條規定
    之餘地。本件原審既認被告等所為均成立懲治走私條例第2
    條第1 項之私運管制物品進口罪，惟於論結欄僅引用刑法第
    11條，並未引用懲治走私條例第11條，自有適用法則不當之
    違誤。被告等上訴意旨，仍執前詞，否認犯罪，固無足取，
    然原審此部分判決既有上述可議，自應由本院將原審此部分
    判決撤銷改判。審酌被告等為貪圖私利，即自境外私運管制
    進口魚貨回台，影響國內經濟交易市場、防疫檢測控制與關
    稅機關對進口物品之課稅公平，犯後均未坦承犯行，又私運
    魚貨數量非少，本不宜輕縱，惟念渠以捕魚維生，近年漁業
    資源衰竭，謀生不易始行犯之，又被告甲○○身為船長具較
    高可歸責性等一切情狀，分別量處被告甲○○有期徒刑8 月
    ，被告乙○○有期徒刑6 月，並依中華民國96年罪犯減刑條
    例第2 條第1項 第3 款規定，分別減刑為有期徒刑4 月及3
    月，以資懲儆。
四、扣案之刺公鯷、劍尖槍烏賊乾貨，業經檢察官委託高雄區漁
    會公告拍賣，均經標售賣出，有拍賣公告、海岸巡防總局南
    部地區巡防局上開函覆可佐（偵卷51、60頁），已因拍賣而
    移轉他人所有，自非被告所有之物，自不得宣告沒收，而拍
    賣所得之金錢，並非原物，亦不得依刑法第38條第1 項第3
    款沒收。又載運私運貨物之正穩號漁船係洪李烏甜所有，有
    漁業執照1 紙可佐（警卷第33頁），非被告所有之物，亦不
    為沒收之諭知，併予敘明。
據上論斷，應依刑事訴訟法第369 條第1 項前段、第364 條、第
299 條第1 項前段，懲治走私條例第2 條第1 項、第11條、刑法
第2 條第1 項、第28條、第47條第1 項、中華民國96年罪犯減刑
條例第2條第1項第3款、第7條，判決如主文。
本案經檢察官林慶宗到庭執行職務。
中　　華　　民　　國　　96　　年　　12　　月　　31　　日
                  刑事第三庭    審判長法  官  周賢銳
                                      法  官  黃仁松
                                      法  官  謝宏宗
以上正本證明與原本無異。
如不服本判決應於收受本判決後10日內向本院提出上訴書狀，其
未述上訴理由者，並得於提起上訴後10日內向本院補提理由書
狀（均須按他造當事人之人數附繕本)「 切勿逕送上級法院」。
中　　華　　民　　國　　97　　年　　 1　　月　　3 　　日
                                      書記官  熊惠津
附錄本判決論罪科刑法條：
懲治走私條例第2 條第1項：
私運管制物品進口、出口逾公告數額者，處7 年以下有期徒刑，
得併科新臺幣3 百萬元以下罰金。
                                                      Ｆ
